臺灣花蓮地方法院行政訴訟判決
111年度交字第11號
                                    111年4月14日辯論終結
原      告  鄭明豐  
被      告  交通部公路總局臺北區監理所

代  表  人  梁郭國  


上列當事人間交通裁決事件，原告不服被告民國111年1月24日北
監花裁字第44-U00000000號裁決，提起行政訴訟，本院判決如下
：
    主      文
原處分撤銷。
訴訟費用新臺幣參佰元由被告負擔。
    事實及理由
壹、程序方面：
    被告經合法通知，未於言詞辯論期日到場，經核亦無行政訴
    訟法第236條、第218條準用民事訴訟法第386條所列各款之
    情形，爰依原告之聲請，由其一造辯論而為判決。
貳、實體方面：
一、事實概要：原告駕駛訴外人譽豐企業社所有之車牌號碼為00
    0-0000號自用大貨車（下稱系爭貨車），於民國110年11月1
    9日上午11時2分許，行經花蓮縣光復鄉大全一平交道（下稱
    系爭平交道），經內政部警政署鐵路警察局花蓮分局（下稱
    花蓮分局）員警認系爭貨車有「駕車在鐵路平交道上臨時停
    車」之違規行為，並於110年11月24日舉發鐵警行字第U0000
    0000號違反道路交通管理事件通知單（下稱系爭通知單），
    依違反道路交管理處罰條例（下稱道交條例）第54條第1項
    第3款規定為逕行舉發，花蓮分局復於110年12月8日將系爭
    通知單送達車主譽豐企業社，譽豐企業社收受後申請歸責於
    原告，原告不服舉發，被告遂於111年1月24日以北監花裁字
    第44-U00000000號裁決書（下稱原處分），依道交條例第54
    條第1項第3款、第24條規定，裁處原告罰鍰新臺幣（下同）
    9萬元，吊扣駕駛執照12個月，並應參加道路交通安全講習
    等，原告不服原處分，遂提起本件行政訴訟。
二、原告主張：原告當時所駕駛的系爭貨車為上班公司的車子，
    我們公司的工廠地點是在花蓮縣光復鄉光復鄉民治街46巷2 
    號，當天我上班時是公司叫我送瀝青到豐濱，是走民治街往
    北接復興街，往東接大全街，往東過本件平交道接台九線，
    所以我才走那條路。我們公司已經有向光復鄉公所申請通行
    管制路線，我有提出通行證之證明，所以我們是合法通行上
    開地點，因為當時剛好碰到路過之系爭平交道前方之大全街
    與台九線交岔路口（下稱系爭路口）設置之紅綠燈號誌變為
    紅燈，所以我只能把車子停在紅燈前面，等紅燈的時候，我
    有聽到火車通行的警鈴聲開始響起，我已經盡量的往前開，
    盡量脫離平交道的位置，原告並非臨時停車。另原告此次之
    車行狀況，已盡可能避免車子停在黃色網狀區塊和遮斷器降
    下位置，因車身長7.9公尺，及路口紅綠燈至系爭平交道之
    距離有限，原告已盡可能將系爭貨車行駛到最安全距離，仍
    不慎毀損遮斷器，至感抱歉，原告為公司唯一具職業大車駕
    駛執照之人，家庭營生亦完全仰賴經營來源，請撤銷原處分
    等語，並聲明：原處分撤銷。
三、被告則以：經檢視本件警方提供之平交道影像，1、檔名000
    00000000時間11:01:54原告車輛出現於畫面左下方，車頭部
    分應已通過鐵軌軌道。時間11:02:01原告車輛因停等紅綠燈
    而暫停於行車管制號誌至平交道間。2、時間11:02:34平交
    道警示燈亮起。11:02:41遮斷桿啟動開始放下。時間11:02:
    44原告駕駛車輛向前移動，11:02:45又暫停。時間11:02:51
    右方遮斷器因原告車輛停放，以致無法完全放下而停滯於貨
    框上方。又依道路交通安全規則第104條第2項規定，若行近
    平交道前，因前方有車輛或其他情狀需停等時，駕駛人應衡
    量前方路況必等到前方有適當距離(至少能容納自己車長之
    距離且不會侵入平交道範圍)後方可前進停等或是通過，避
    免停等於平交道上造成危險。本案原告車輛因停等紅綠燈致
    因車身過長侵入平交道範圍甚而扯斷遮斷桿，應係原告駕駛
    車輛遇平交道前方有設置行車管制號誌，於顯示紅燈時，未
    衡量所能停等之空間是否足夠適當致車輛不會侵入平交道範
    圍(影像中原告自知車長過長一度將車往前挪移)，卻倒果為
    因反說因停等紅燈致車身過長侵入平交道致扯斷遮斷桿遭舉
    發，違規並無疑義。又查，原告駕駛車輛係總重21公噸之自
    用大貨車，違規地點之花蓮縣光復鄉大全一平交道係位於光
    復鄉大全街，屬花47線道，依花蓮縣政府公告該路段並未開
    放15公噸以上大貨車行駛，原告駕駛車輛既已先違反公告禁
    行路段，致自己駕駛之車輛招致違規之舉發，亦非單純以停
    等紅綠燈之主張即可卸責。綜上所述，本件原告駕駛車輛確
    有於上揭時、地有「駕車在鐵路平交道上臨時停車」之違規
    行為，且經原舉發單位查證違規事實明確，並依道交條例第
    54條第1項第3款規定製單應無違誤。被告依該規定及違反道
    路交通管理事件統一裁罰基準及處理細則第41條第4項、第4
    3條規定為原處分，於法無違誤。本件原告之訴應為無理由
    等語，並聲明：原告之訴駁回。
四、經查，原告於上開時間有駕駛系爭貨車停在系爭路口等紅綠
    燈之事實，經花蓮分局員警認同時符合系爭貨車有於平交道
    上臨時停車之違規事實，依違反道交條例第54條第1項第3款
    規定，舉發系爭通知單，並送達車主即譽豐企業社。經譽豐
    企業社申請歸責於原告，被告遂於111年1月24日以原處分處
    以原告罰鍰9萬元，吊扣駕駛執照12個月，並應參加道路交
    通安全講習等節，有系爭通知單、送達證書、違規移轉駕駛
    人申請書、交通違規案件陳述書、監視器畫面截圖、被告花
    蓮監理站111年1月4日北監花站字第1110002240號函、花蓮
    分局111年1月6日鐵警花分行字第1110000059號函、被告花
    蓮監理站111年1月12日北監花站字第1110000609號函、花蓮
    分局111年2月9日鐵警花分行字第1110000551號函及員警工
    作紀錄簿、原處分書及其送達證書等影本在卷可稽（見本院
    卷第53至113頁），應可信為真。
五、原告不服原處分，提起本件行政訴訟，並主張前情等節，為
    被告所否認，並以上詞置辯。是本院應審酌者厥為：原處分
    有無違法？茲分述如下：
　㈠按駕駛人駕駛車輛、大眾捷運系統車輛或行人在道路上，應
    遵守道路交通標誌、標線、號誌之指示、警告、禁制規定，
    並服從執行交通勤務之警察或依法令執行指揮交通及交通稽
    查任務人員之指揮。汽車駕駛人，有下列情形之一者，應接
    受道路交通安全講習：…四、有第54條規定之情形。汽車駕
    駛人，行經有燈光號誌管制之交岔路口闖紅燈者，處1,800
    元以上5,400元以下罰鍰。 汽車駕駛人，駕車在鐵路平交道
    有下列情形之一者，處15,000元以上9萬元以下罰鍰，並吊
    扣其駕駛執照1年。因而肇事者，吊銷其駕駛執照：…三、在
    鐵路平交道超車、迴車、倒車、臨時停車或停車。道交條例
    第4條第2項、第24條第1項第4款、第53條第1項、第54條第1
    項第3款。
　㈡經查，本院當庭勘驗警方本件蒐證光碟，勘驗結果為：「　
    檔名：00000000000。畫面為系爭平交道鐵軌東側至系爭路
    口之監視器畫面，畫面中從鐵軌東側至系爭路口依序有網狀
    線、遮斷器、平交道號誌、停止線、交叉線及鐵路標字。(1
    ) 時間00：00：02（畫面顯示時間為11：01：54）：原告駕
    駛之系爭貨車出現於畫面右方，由西往東行駛於網狀線上。
    (2) 時間00：00：10（畫面顯示時間為11：02：02）：系爭
    貨車車身駛離網狀線後於大全街靠近系爭路口處剎車停止行
    駛，系爭貨車車斗尾端位於網狀線以東至系爭平交道東南側
    遮斷器往大全街延伸處之範圍內。(3) 時間00：00：41（畫
    面顯示時間為11：02：34）：系爭平交道紅燈號誌開始閃爍
    ，系爭貨車仍靜止不動，車斗尾端仍位於網狀線以東至系爭
    平交道東南側遮斷器往大全街延伸處之範圍內。(4) 時間00
    ：00：48（畫面顯示時間為11：02：41）：系爭平交道東北
    側遮斷桿降下，系爭貨車仍靜止不動，車斗尾端仍位於網狀
    線以東至系爭平交道東南側遮斷器往大全街延伸處之範圍內
    。(5) 時間00：00：52（畫面顯示時間為11：02：44）：系
    爭貨車起步往前稍微行駛後即剎車停止行駛，車頭車斗尾端
    仍位於網狀線以東至系爭平交道東南側遮斷器往大全街延伸
    處之範圍內，系爭平交道東北側遮斷桿持續降下。(6) 時間
    00：00：58（畫面顯示時間為11：02：51）：系爭貨車靜止
    不動，車斗尾端仍位於網狀線以東至系爭平交道東南側遮斷
    器往大全街延伸處之範圍內，系爭平交道東南側遮斷桿於降
    下時卡於系爭貨車車斗尾端。」、「檔名：00000000000。
    畫面為系爭平交道鐵軌東側至系爭路口之監視器畫面。(1) 
    時間00：00：00-00 ：00：05：系爭貨車由西往東方向停於
    平交道東側即系爭路口之行車號誌下方（行車號誌顯示為亮
    紅燈），系爭貨車車斗尾端位於網狀線以東至系爭平交道東
    南側遮斷器往大全街延伸處之範圍內。系爭平交道紅燈號誌
    閃爍，東北側遮斷桿及東南側遮斷桿依序降下，東南側遮斷
    桿於降下時卡於系爭貨車車斗尾端。(2) 時間00：00：20-0
    0 ：00：23：系爭路口之行車號誌顯示為亮綠燈，東南側遮
    斷桿仍卡於系爭貨車車斗尾端，系爭貨車起步由西往東行駛
    欲從系爭路口左轉進入台九線，系爭貨車往前行駛時車斗尾
    端拉扯東南側遮斷桿。(3) 時間00：00：24-00 ：00：25：
    系爭貨車行駛進入台九線，東南側遮斷桿脫離系爭貨車車斗
    尾端後往地面降下。(4)時間00：00：33：火車由南往北行
    駛通過系爭平交道。」、「檔名：00000000000。畫面為系
    爭平交道鐵軌東側至系爭路口之監視器畫面，畫面中從鐵軌
    東側至系爭路口依序有網狀線、遮斷器、平交道號誌、停止
    線、交叉線及鐵路標字。(1) 時間00：00：00：系爭貨車停
    於系爭路口之行車號誌下方，車斗尾端位於網狀線以東至系
    爭平交道東南側遮斷器往大全街延伸處之範圍內，系爭平交
    道紅燈號誌閃爍，東南側遮斷桿卡於系爭貨車車斗尾端。(2
    ) 時間00：00：15-00 ：00：20：系爭貨車起步由西往東行
    駛，行駛過程車斗尾端拉扯東南側遮斷桿，系爭貨車行駛進
    入台九線時，東南側遮斷桿脫離系爭貨車車斗尾端後往地面
    降下。(3)時間00：00：28：火車由南往北行駛通過系爭平
    交道。」（見本院卷第135至137頁）。
　㈢經查，由上開勘驗畫面結果，可知原告駕駛之系爭貨車於上
    開時間確實有停在系爭平交道鐵軌東側至系爭路口之區間等
    停紅燈，車斗尾端有一部分位於網狀線以東至系爭平交道東
    南側遮斷器往大全街延伸處之範圍內等情。然而，系爭貨車
    既為因等停前方之紅燈而停等於該處，且僅車斗尾端之一部
    分有位於上開範圍內，依上開畫面顯示，系爭貨車位置已相
    當接近系爭路口處，可見原告確實盡力遵守交通法規，其停
    等紅燈之行為自非同時該當上開條例規範之在鐵路平交道之
    臨時停車之違規行為。再者，原告已提出花蓮縣光復鄉公所
    核發之管制道路通行證（見本院卷第131頁）以實其說，亦
    即系爭貨車之雇主已有為該車申請通行管制道路，原告所述
    其係因為公司駕車通行上開路線，有申請路權等語，亦非全
    然無憑，據此，本院審酌上開事證，認原告本件駕駛行為並
    不構成「在鐵路平交道臨時停車」之要件，故被告就原告之
    上開駕駛行為，依上開條項處以原處分之內容，自屬違法，
    原告請求撤銷原處分，應有理由。
六、從而，原處分認事用法尚有違誤，原告訴請撤銷，為有理由
　　，應予准許。
七、本件訴訟費用為第一審裁判費300 元，應由被告負擔，爰確
    定第一審訴訟費用額如主文第2項所示。
據上論結，本件原告之訴為有理由，依行政訴訟法第237條之8第
1項、第98條第1項前段，判決如主文。
中　　華　　民　　國　　111 　年　　4 　　月　　21　　日
                  行政訴訟庭    法  官  鍾志雄
以上正本係照原本作成。
如不服本判決，應於送達後20日內，向本院提出上訴狀並表明上
訴理由(均須按他造當事人之人數附繕本並繳納上訴裁判費)。如
委任律師提起上訴者，亦應一併繳納上訴審裁判費。
中　　華　　民　　國　　111 　年　　4 　　月　　21　　日
                                書記官  胡釋云

訴訟費用計算書
項        目              金  額（新臺幣）    備  註
第一審裁判費                300元
合        計                300元